【裁判字號】    99,台上,202
【裁判日期】    990128
【裁判案由】    損害賠償
【裁判全文】
最高法院民事判決              九十九年度台上字第二○二號
上  訴  人  雃博股份有限公司
法定代理人  甲○○
訴訟代理人  邵瓊慧律師
            朱日銓律師
被 上訴 人  台欣國際股份有限公司
法定代理人  乙○○
訴訟代理人  蔣大中律師
            蕭秀玲律師
            蔡步青律師
上列當事人間請求損害賠償事件，上訴人對中華民國九十八年九
月二十二日台灣高等法院第二審判決（九十七年度重上字第三二
號），一部提起上訴，本院判決如下：
    主  文
上訴駁回。
第三審訴訟費用由上訴人負擔。
    理  由
本件被上訴人主張：伊係製造「醫療氣墊床」及醫療相關器材之
專業廠商，自民國八十五年起為上訴人銷售之「醫療氣墊床」代
工，至九十一年間，上訴人不再對伊下單，而伊為自立品牌，投
入鉅額研發新款「空氣幫浦」產品，與原有「醫療氣墊床」搭配
，組裝成「醫療氣墊床組」。詎上訴人於伊研發完成「空氣幫浦
」之際，竟主張上開新產品侵害其享有之第一三六一五九號「氣
墊床之回溯警示裝置」新型專利權（下稱系爭專利權），於九十
二年九月二十六日對伊生產之「EASY AIR 氣墊床ATS-002充氣主
機」及「EASY AIR氣墊床ATS-003 充氣主機」產品（下稱系爭產
品），聲請台灣板橋地方法院（下稱板橋地院）以九十二年度裁
全字第六三一二號裁定禁止伊自行或交付第三人為製造、銷售、
陳列、輸出；亦不得以產品發表會、說明會、刊登廣告、產品目
錄或其他方式為推廣促銷之行為，並不得銷售任何以實施或使用
系爭專利權範圍所製造之其他產品之假處分（下稱系爭假處分）
，並由該院於九十二年十二月五日以九十二年度執全字第三三一
○號實施強制執行。迨至九十二年十二月十七日伊向經濟部智慧
財產局（下稱智財局）提出舉發，智財局於九十四年二月十六日
以系爭專利不具進步性為由，審定舉發成立而撤銷系爭專利權。
上訴人乃於九十四年三月二十一日聲請撤銷系爭假處分裁定，及
以存證信函通知伊於二十日內行使權利，並於同年四月八日聲請
撤回系爭假處分執行。而上訴人取得系爭假處分裁定後，於九十
二年十二月間陸續發函警告伊之國、內外廠商停止與伊往來，造
成訂單流失、商譽受損，自應回復伊名譽之適當處分等情，爰依
民法第一百八十四條、第一百九十五條，及公平交易法第三十四
條之規定，求為命上訴人應負擔費用將如原判決附件（下稱附件
）所示之更正函，以210mm×284mm版面，刊載於本案判決確定後
最近期之福摩沙醫療保健採購指南福摩沙雜誌（FMH MEDICAL&HE
AL-TH〈BUYER'S GUIDE〉）之判決（另依民事訴訟法第五百三十
一條第一項、第五百三十三條之規定，請求上訴人賠償其因系爭
假處分執行所受損失新台幣【下同】六百一十萬元本息部分，經
第一審、原審判命上訴人賠償其營業損失二十六萬八千三百五十
三元本息，並駁回其餘之請求，兩造就各敗訴部分之判決，未據
聲明不服，已告確定，不予贅列）。
上訴人則以：伊寄發警告函前，除將系爭產品送請專業鑑定機構
鑑定，並於警告函敘明伊所享有系爭專利權之明確內容、範圍、
受侵害之具體事實及系爭假處分裁定之詳細內容，並無任何虛構
，屬行使權利之正當行為，未侵害被上訴人之名譽權，亦無違反
公平交易法第二十二條、第二十四條之規定等語，資為抗辯。
原審以：本件上訴人就被上訴人所生產系爭產品，向板橋地院聲
請系爭假處分，並實施強制執行，嗣向該院聲請撤銷系爭假處分
裁定，復聲請撤回該假處分執行等事實，有民事假處分聲請狀及
板橋地院九十四年度全聲字第一四一號裁定、九十二年十二月五
日板院通九二執全壽字第三三一○號執行命令等件可稽，且為兩
造所不爭執，堪信為真。其次，上訴人於九十二年十二月五日提
供擔保聲請對被上訴人執行系爭假處分，致系爭產品不能銷售，
而被上訴人於同年月十七日即向智財局提出舉發撤銷系爭專利權
，上訴人對被上訴人所主張舉發理由及證據，應知之甚詳，顯可
預見智財局極可能撤銷系爭專利權，竟仍執意執行系爭假處分，
且智財局於九十四年二月十六日已撤銷系爭專利權，乃遲至同年
三月二十一日、四月八日始分別聲請撤銷系爭假處分裁定及撤回
該假處分之執行，難謂無過失。上訴人自不得以其片面委託第三
人所作成之鑑定報告而主張免責。被上訴人主張上訴人於取得系
爭假處分裁定後，於九十二年十二月間陸續發函警告伊之國、內
外廠商停止與伊往來，造成其訂單流失、商譽受損，且上訴人濫
發警告函之行為，並非正當行使權利，違反公平交易法第二十二
條及第二十四條規定乙節，業據其提出上訴人所不爭執之其於西
元二○○三年十二月十二日致客戶函可證。依該函所示上訴人表
示其在台灣「及許多國家」取得「多項」專利，且已取得系爭假
處分裁定，依該裁定意旨，被上訴人不得自己或使第三人製造、
銷售、陳列及輸出或進行任何活動，上訴人並要求被上訴人之往
來廠商停止與被上訴人維持任何關係，以免涉入上開事件，因為
其等向被上訴人購買之產品可能亦會侵害上訴人之專利權；上訴
人仍係廠商最好之選擇等語，上訴人於該函並未敘明其僅係依系
爭專利權聲請系爭假處分裁定，及系爭假處分執行命令僅禁止被
上訴人就系爭產品不得製造、銷售、陳列及輸出；亦未敘明上訴
人主張專利權侵害之具體事實。被上訴人主張上訴人聲請系爭假
處分裁定，係為藉詞警告其廠商斷絕與伊公司之商業關係，使其
訂單流失及商譽受損之事實，堪信為真實。則上訴人寄發警告函
既未敘明受系爭假處分之產品名稱或專利之明確內容、範圍及受
侵害之具體事實，並稱其專利權範圍及於「許多國家」之「多項
專利」，影射被上訴人之全部活動均構成非法侵害而遭法院禁止
，自係以損害其商譽及其他商業利益為目的。該不實及引人錯誤
之陳述，涉及以損害被上訴人營業信譽之不實情事，屬不公平競
爭，依行政院公平交易委員會對於事業發侵害著作權、商標權或
專利權警告函案件之處理原則第四點之規定，其行為亦同時構成
公平交易法第二十二條及第二十四條所禁止之不法行為。且福摩
沙醫療保健採購指南福摩沙雜誌（FMH MEDICAL&HEALTH〈BUYER'
S GUIDE 〉）係業界權威之保健器材採購指南，醫療器材採購單
位多係依此雜誌登載內容採購醫療器材（包括被上訴人之產品）
，倘上訴人將被上訴人提出如附件內容刊載於該雜誌，客觀上應
足以回復其名譽。從而，被上訴人依民法第一百八十四條、第一
百九十五條及公平交易法第三十四條之規定，請求上訴人負擔費
用將如附件所示更正函，以210mm×284mm版面刊載於本案判決確
定後最近期之福摩沙醫療保健採購指南福摩沙雜誌（FMH MEDICA
L&HEALTH〈BUYER'SGUIDE〉），應予准許。並說明兩造其餘攻擊
防禦方法及所提證據取捨之意見等詞，因而維持第一審所為上訴
人敗訴之判決，駁回其上訴，經核於法並無違誤。又查，為維護
交易秩序與消費者利益，確保公平競爭，促進經濟安定與繁榮，
公平交易法第二十二條、第二十四條分別有禁止事業為競爭之目
的，而陳述或散布足以損害他人營業信譽之不實情事，及禁止事
業有其他足以影響交易秩序之欺罔或顯失公平行為之規定。原審
既認定上訴人於九十二年十二月十二日寄發客戶之警告函未敘明
系爭假處分之具體事實，並稱其專利權範圍及於「許多國家」之
「多項專利」，影射被上訴人之全部活動構成非法侵害而遭法院
禁止，以該不實及引人錯誤之陳述，足以損害被上訴人營業商譽
及其他商業利益，則其行為已違反上開禁止之規定，被上訴人自
得依公平交易法第三十四條規定，請求上訴人負擔費用回復其營
業信用。原審就被上訴人此部分之請求，為上訴人敗訴之判決，
並無不合。至上訴人於原審辯稱其提出寄發警告函之前，曾將系
爭產品送請專業鑑定機構鑑定，已善盡查證義務，並於西元二○
○三年十二月十一日委請律師發函具體指明其享有系爭專利遭受
侵害云云，原審就此雖未予論述，然其所辯縱令屬實，核與判決
之結果不生影響。上訴論旨，猶執陳詞，並以原審取捨證據、認
定事實及適用法律之職權行使，指摘原判決不當，求予廢棄，非
有理由。
據上論結，本件上訴為無理由。依民事訴訟法第四百八十一條、
第四百四十九條第一項、第七十八條，判決如主文。
中    華    民    國  九十九  年    一    月  二十八  日
                      最高法院民事第四庭
                          審判長法官  劉  延  村
                                法官  許  澍  林
                                法官  黃  秀  得
                                法官  許  正  順
                                法官  魏  大  喨
      本件正本證明與原本無異
                                      書  記  官
中    華    民    國  九十九  年    二    月    九    日
                                                      K

司法院資訊處製作；財團法人民間司法改革基金會備份。
